臺灣彰化地方法院刑事判決　　　　　　　　　　　　　 九十三年度易字第三三一號
　　公　訴　人　臺灣彰化地方法院檢察署檢察官
　　被　　　告　丁○○
右列被告因毀損案件，經檢察官提起公訴（九十二年度發查偵字第二號），本院判決
如左：
        主  文
丁○○無罪。
        理  由
一、公訴意旨略以：被告丁○○因不滿鄰地耕農戊○○在田間既成通路上種植作物，
    使其土地無法採收及耕作，竟基於概括之犯意，先後於民國（下同）九十一年十
    二月二十日及九十二年四月二十九日，連續在彰化縣埔心鄉○○○段二二三之一
    三地號及二二三之一四地號屬告訴人戊○○所租用耕作之土地上，擅自駕駛農耕
    機，剷割上開土地上之作物，致該土地上香蕉樹二十三棵、玉米一百七十顆及菜
    豆三十九棵毀損，案經被害人戊○○告訴偵辦。因認被告所為，係涉犯刑法第三
    百五十四條之毀損罪嫌。
二、按犯罪事實應依證據認定之，無證據不得認定犯罪事實，又不能證明被告犯罪者
    ，應諭知無罪之判決，刑事訴訟法第一百五十四條第二項、第三百零一條第一項
    分別定有明文。次按認定不利於被告之事實，須依積極證據，苟積極證據不足為
    不利於被告事實之認定時，即應為有利於被告之認定，更不必有何有利之證據，
    縱認被告抗辯或反證係屬虛偽，仍不能以此資為積極證據應予採信之理由；又按
    事實之認定，應憑證據，如未能發現相當證據，或證據不足以證明，自不能以推
    測或擬制之方法，以為裁判基礎（最高法院三十年上字第八一六號、三十年上字
    第四八二號、四十年台上字第八六號判例參照）。再按告訴人之告訴，係以使被
    告受刑事追訴為目的，是其陳述是否與事實相符，仍應調查其他證據以資審認（
    最高法院六十九年台上字第一五三一號判例參照）。末按認定犯罪事實，所憑之
    證據，雖不以直接證據為限，間接證據亦包括在內，然無論直接或間接證據，其
    為訴訟上之證明，須於通常一般之人均不致於有所懷疑，而得確信其為真實之程
    度者，始得據為有罪之認定，倘其證明尚未達到此一程度，而有合理之懷疑存在
    時，即無從為有罪之認定（最高法院七十六年台上字第四九八六號判例參照）。
三、本件公訴人認被告丁○○涉有毀損罪嫌，無非係以告訴人即被害人戊○○於警詢
    及偵查中之指述、證人呂懷昌於偵訊時之證述及現場照片十八幀為其論據。然訊
    據被告丁○○則堅詞否認有何毀損之犯行，辯稱：伊並無自行持鐮刀或駕駛農耕
    機，或雇人駕駛怪手剷割戊○○之作物等語。
四、經查：
（一）本件告訴人即證人戊○○於本院審理時結證稱：被告曾二次毀損伊所種植之作
      物，第一次係於九十一年十二月二十日，毀損伊所種植之香蕉樹六棵；第二次
      係於九十二年四月二十九日毀損伊所種植之香蕉樹十七棵、玉米一百七十棵、
      菜豆三十九棵。第一次是伊在現場親眼看到被告一人持鐮刀毀損伊之作物，伊
      有警告其不可以，但其仍繼續毀損，當時現場還有當天為被告測量土地之地政
      事務所人員在場；第二次則是被告雇請怪手整地，順便要怪手剷挖伊之作物，
      當天伊並沒有親眼看到何人毀損伊之作物，是伊至田裡巡視時，看到怪手司機
      正欲離開，當日怪手司機是今日到庭之甲○○，甲○○於警局製作筆錄時稱其
      僅係受被告聘僱，詳情其不了解等語（見本院卷第二十五頁背面至第二十九頁
      筆錄），然證人即溪湖地政事務所人員丙○○於本院審理時係結證稱：伊曾於
      九十一年十二月間，至彰化縣埔心鄉○○段菜寮小段第五七地號土地為測量，
      照片中（附於偵查卷第十二頁）之界址應係由伊所測釘的，但伊測量之日期係
      九十一年十二月九日，並非同年月二十日。伊測量之時，有看到照片中（附於
      偵查卷第十一頁至第十四頁）之香蕉園，但沒有印象香蕉園有遭破壞之情事，
      且當天伊並沒有印象有怪手在該處施工，亦無印象有人起爭執或用鐮刀毀損作
      物等語（見本院卷第三十二頁、第三十三頁筆錄）；另證人即告訴人所指受僱
      毀損其作物之怪手司機甲○○則於本院審理時結證稱：伊曾受僱於被告，為其
      所有位於菜寮小段之田地開挖田路，時間是在九十一年年底時，當天被告亦陪
      同在現場，伊並沒有損壞任何作物，因伊施工地點不需要經過有農作物之土地
      ，且與告訴人種植作物之地點相隔一塊約四分多之田地，距離約有二、三十米
      長，伊所施作之工程係偵查卷第十頁照片所示之田路，施作期間除被告外，並
      不曾與他人接觸，伊施作完成後，即由伊所開挖之田路連接快速道路離開，伊
      只有受僱於被告此次而已，伊在警詢前不曾看過告訴人，於警詢中亦不曾告知
      告訴人被告要伊毀損他人作物等語（見本院卷第二十九頁至第三十一頁筆錄）
      ，經核證人丙○○、甲○○上開所結證情節，均與告訴人戊○○之證述不相符
      合，告訴人戊○○上開證述是否確與事實相符，已有可疑，參以其於警詢中第
      一次訊問時係指稱：被告第一次係於九十一年十二月二十日十五時許，僱請怪
      手毀損伊所種植之香蕉六棵，伊有親眼目睹，駕駛怪手之司機告訴伊是丁○○
      僱請其將香蕉剷除；第二次係於九十二年四月二十九日上午七時許，被告自行
      將伊所種植之十一棵香蕉戳洞、玉米一百七十棵拔掉、菜豆三十九株以除草劑
      噴灑毀損之，此次是隔壁田地之人黃川江以電話告知伊等語（見偵查卷第五頁
      警詢筆錄），亦與其於本院審理時所證述情節，大異其趣，苟被告確有毀損告
      訴人作物之情事，告訴人豈會對被告毀損其作物之方式及其察覺之經過全然不
      復記憶，而先後為歧異之指述？足見告訴人於警詢中之指述與本院審理時之證
      述均顯有瑕疵，遽難採信。
（二）至告訴人於偵訊中之指述，依刑事訴訟法第一百五十八條之三規定，依法應具
      結而未具結，不得作為認定被告犯罪事實所憑之證據；而證人呂懷昌雖於偵訊
      中結證稱：伊向被告承租田地種植高麗菜，約於九十二年農曆二、三月間，田
      地旁之通道被種植玉米，無法通行，伊乃通知被告處理，約一星期後就處理好
      了等語（見偵查卷第三十七頁筆錄），然其亦證稱：伊並不知是何人將玉米處
      理掉的等語（見偵查卷第三十七頁筆錄），參以告訴人種植作物之地點除緊鄰
      被告所有之田地外，尚有緊鄰他人之田地，是尚難僅以證人呂懷昌之上開證述
      ，即推測被告確有毀損告訴人作物之情事；另告訴人雖提出其作物遭毀損之照
      片數幀為證，然此僅能證明告訴人所有之作物確有遭毀損之情，亦無從推知確
      係被告所為。
（三）綜上所陳，公訴人所指之證據尚無從使本院獲得被告確有毀損告訴人作物之確
      切心證，此外，復無其他積極證據足認被告確涉有公訴人所指之上開犯行，本
      件不能證明被告犯罪，揆諸前揭規定及意旨，自應諭知無罪之判決。
據上論斷，應依刑事訴訟法第三百零一條第一項，判決如主文。
本案經檢察官乙○○到庭執行職務。
中      華      民      國    九十三    年      五      月    二十一    日
                              臺灣彰化地方法院刑事第一庭
                                     審判長法官   洪  志  賢
法      官   宋  恭  良
                                     法      官   簡  璽  容
右正本證明與原本無異。
如不服本判決，應於判決送達後十日內向本院提出上訴狀( 須附繕本 )。
告訴人或被害人對於判決如有不服具備理由請求檢察官上訴者，其上訴期間之計算係
以檢察官收受判決正本之日期為準。
                                     法院書記官   王  惠  嬌
中      華      民      國    九十三    年      五      月    二十八    日
